【裁判字號】    99,司家聲,121
【裁判日期】    990226
【裁判案由】    核定遺產管理人報酬
【裁判全文】
臺灣高雄地方法院民事裁定           99年度司家聲字第121號
聲  請  人  張祥律師即被繼承人甲○○之遺產管理人
上聲請人聲請核定遺產管理人報酬事件，本院裁定如下：
    主  文
聲請人任被繼承人甲○○（男，民國前十五年十月二十三日生，
身分證統一編號：ＥＥ0000000號，民國三十九年十二月
十七日死亡）遺產管理人之報酬核定為新臺幣萬元。
程序費用新臺幣壹仟元由被繼承人甲○○之遺產負擔。
    理  由
一、本件聲請意旨略以：聲請人前經本院97年度財管字第122 號
    民事裁定選任為被繼承人甲○○之遺產管理人。嗣依本院97
    年度家催字第460 號民事裁定對被繼承人甲○○之繼承人、
    債權人及受遺贈人於1 年期限內，為承認繼承、報明債權及
    願受遺贈與否之聲明等事項為公示催告，並於民國97年12月
    19日刊登於台灣新生報，現公示催告期間已於98年12月19日
    屆滿，尚無人報明債權，聲請人僅知其債權人現有高雄市稅
    捐稽徵處，然該債權人尚未聲請強制執行，故聲請人已於99
    年1 月27日本於遺產管理人職務向鈞院聲請變賣遺產以清償
    債權，但聲請人尚未辦理遺產管理人登記及繳納遺產相關稅
    捐。又聲請人為管理本件遺產相關事宜，已代為墊付相關費
    用共計新臺幣（下同）2,560 元（含影印等必要費用，但無
    收據可資證明），為免被繼承人之遺產日後為債權人高雄市
    稅捐稽徵處聲請強制執行，遲誤參與分配期日，便於執行事
    件中聲明參與分配，爰狀請酌定本件遺產管理人報酬等語。
二、按「遺產管理人，得請求報酬，其數額由親屬會議按其勞力
    及其與被繼承人之關係酌定之。」、「依本法之規定應開親
    屬會議時，由當事人、法定代理人或其他利害關係人召集之
    。」、「親屬會議不能召開或召開有困難時，依法應經親屬
    會議處理之事項，由有召集權人聲請法院處理之。」，民法
    第1183條、第1129條、第1132條第2 項前段分別定有明文。
三、經查：
  (一)本件被繼承人甲○○死亡後，其法定繼承人均於繼承開始前
    死亡，致被繼承人甲○○之遺產無人繼承，且未經親屬會議
    選定遺產管理人，經本院選任聲請人為被繼承人之遺產管理
    人乙節，有聲請人提出之本院97年度財管字第122 號民事裁
    定暨其確定證明書各1 份附卷可稽，堪信為真實。準此，聲
    請人顯難召開親屬會議酌定其管理遺產之報酬，是其本於利
    害關係人之地位，聲請本院酌定報酬，洵屬有據。
  (二)聲請人主張之前揭事實，除上述民事裁定外，另據其提出本
    院97年度家催字第460 號民事裁定、台灣新生報刊登廣告證
    明單、代墊支付費用明細表、被繼承人甲○○之遺產清冊等
    件各1 份為證，堪信為真實。本院審酌：被繼承人之遺產有
    土地共3 筆，合計現值5,667,857 元，有上開遺產清冊1 紙
    附卷可參，其債權人有高雄市稅捐稽徵處，除此之外，即無
    其他債權人陳報債權、債務或遺贈，足見其遺產法律關係尚
    屬單純，故聲請人所需支出之相關勞力、時間、心力尚屬非
    鉅；又聲請人業已公示催告、登報等管理遺產行為，後續尚
    有通知債權人陳報債權、辦理遺產管理人登記、申報遺產稅
    等其他事項須處理，聲請人處理上開事務及後續處理所需時
    間之久暫、耗費人力之程度及各債權人受償權利之保障等一
    切情狀，認本件遺產管理人之報酬以30,000元為適當，爰酌
    定如主文第1 項所示。
  (三)至聲請人擔任被繼承人甲○○遺產管理人所支出之代墊費用
    2,560 元乙節，因遺產管理人就遺產之管理，如為全體執行
    債權人之共同利益，而有費用支出者，得準用強制執行法第
    29條第2 項後段規定，於執行法院制作分配表時，直接檢具
    相關費用明細，由執行法院列為執行必要費用而優先受償，
    無庸另行聲請確定費用額，是該部分不列於遺產管理人報酬
    之範圍，即無庸核給，併此敘明。
四、末按依法應由關係人（包括聲請人、相對人及其他利害關係
    人）負擔費用者，法院裁定命關係人負擔時，應一併確定其
    數額，非訟事件法第24條第1 項所明定。經核本件聲請事件
    ，應徵之程序費用為1,000 元，依非訟事件法第157 條規定
    ，應由遺產負擔，爰併予確定如主文第2 項所示，附此敘明
    。
五、依非訟事件法第157 條、第24條第1 項，裁定如主文。
六、如對本裁定抗告，須於裁定送達後10日之不變期間內，向本
    院提出抗告狀，並繳納抗告費新臺幣1,000 元。
中    華    民    國    99    年    2     月    26    日
                  家事法庭  司法事務官  任士慧

司法院資訊處製作；財團法人民間司法改革基金會備份。
